臺灣高等法院高雄分院刑事判決　　　　95年度上訴字第1936號
上　訴　人
即　被　告　乙○○
指定辯護人　義務辯護人　郭泰煌律師
上列上訴人因違反毒品危害防制條例案件，不服臺灣高雄地方法
院94年度訴字第1531號中華民國95年9 月13日第一審判決（起訴
案號：臺灣高雄地方法院檢察署93年度毒偵字第23952 號、第23
953 號、第24364 號、第25129 號；併辦案號：同署93年度偵字
第7355號），提起上訴，本院判決如下：
     主  文
上訴駁回。
     事  實
一、乙○○與已判刑確定之丙○○、甲○○等3 人均明知海洛因
    及安非他命業經公告列為毒品危害防制條例第2 條第2 項之
    第一級及第二級毒品，不得持有及販賣。惟乙○○時以若甲○○不為其交付毒品，即毆打甲○○而加以逼迫及提供毒品
    施用、繳付房租等利誘之方式，指使甲○○以其名義承租高
    雄市新興區○○○路88號12樓之5 之房屋作為毒品買賣交易
    場所，而丙○○因當時與甲○○係男女朋友關係（嗣於94年
    9 月9 日結婚），且在外地工作，畏懼乙○○友人會毆打甲○○，乃與甲○○均應允與乙○○共同販賣第一、二級毒品
    。渠等即共同意圖營利，基於販賣第一、二級毒品之概括犯
    意聯絡，自民國93年7 月間某日起至93年11月26日止，由乙○○負責毒品來源，並先將海洛因及安非他命攜往上開租屋
    處交給丙○○及甲○○，另負責對外與買主聯絡，當不特定
    人欲購買海洛因及安非他命時，即打丙○○之0000000000號
    行動電話通知丙○○，分由丙○○、甲○○於上開租屋處及
    租屋處樓下，以海洛因1 小包新台幣（下同）9,000 元、安
    非他命1 小包1,000 元、2,000 元之代價販賣交付給買主及
    收取販賣毒品所得，而共同連續販賣第一級毒品海洛因及第
    二級毒品安非他命多次牟利。其中由丙○○交付毒品3 次及
    收取販毒價金共3 萬元（各次交付之毒品種類、販賣之金額
    等詳如附表二編號1 至3 號所示），由甲○○交付毒品13次
    ，其中8 次並收取販毒價金，另5 次甲○○則未收取販毒價
    金（上開13次各次交付之毒品種類、販賣之金額等詳如附表
    二編號4 至16號所示），丙○○、甲○○、乙○○上開共同
    販賣第一、二級毒品所得合計62,000元（第一級毒品部分為
    45,000元，第二級毒品部分為17,000元），而乙○○則每隔
    幾天即至上開租屋處收取販賣毒品所得，並持續補充寄放毒
    品。嗣於93年11月26日上午8 時10分許，為警持搜索票前往
    上開租屋處搜索時，當場查獲丙○○、甲○○、李幸澤（另
    經檢察官偵辦），並扣得海洛因7 包（驗後淨重10.30 公克
    ，空包裝重2.45公克）、安非他命3 包（驗後毛重共1.5 公
    克）、愷他命2 包（驗後毛重1.4 公克）、第四級毒品Nime
    tazepam 2 顆、被告丙○○所有供販賣毒品聯絡所用之易利
    信手機（內裝門號0000000000號SIM 卡）1 支及乙○○所有
    供販賣第一、二級毒品分裝所用之大、中、小夾鏈袋共591
    個等物。適乙○○與姓名年籍不詳之男子攜帶毒品欲至高雄
    市新興區○○○路88號12樓之5 ，為警在高雄市新興區○○○路88號樓下電梯口，當場逮捕乙○○，並扣得海洛因5 包
    （當日查扣7 包，其中標示HR（+）5包驗後淨重6.30公克、
    包裝重1.68公克，另標示HR（-）2包經檢驗結果無毒品成分
    ）、安非他命3 包（驗後毛重7.7 公克），而該姓名年籍不
    詳男子則搶奪1 包毒品後趁隙脫逃。
二、乙○○經警帶回高雄市政府警察局新興分局五樓警備隊隔離
    偵訊時，竟意圖脫逃，佯稱可以被查獲之手機聯繫上開搶奪
    毒品逃逸之男子投案，旋即利用員警黃懷生離去拿取手機之
    際，掙脫拷連茶几之手銬從5 樓窗戶攀爬脫逃；詎不慎失足
    墬落至1 樓地面致全身多處骨折、撕裂受傷而未得逞，經警
    緊急送醫救治。
三、案經高雄市政府警察局新興分局報請臺灣高雄地方法院檢察
    署檢察官偵查起訴及移送併案審理。
    理  由
甲、程序部分：
一、證人即共同被告丙○○、甲○○於檢察官偵查中所為之證述
    ，既經依法具結，且無顯不可信之情況，並經被告於原審及
    本院審理中對其等行使調問權，依刑事訴訟法第159 條之1
    第2項規定自有證據能力，均得為證據。
二、證人李幸澤、黃懷生、劉清志、李金璋、陳泰義於檢察官偵
    查中之證述，性質上雖均屬傳聞證據，惟均係偵查中向檢察
    官所為之證述，並均經具結，且無顯有不可信之情況，依刑
    事訴訟法第159 條之1 第2 項規定自有證據能力，均得為證
    據。
乙、實體部分：
一、訊據上訴人即被告乙○○矢口否認有前開販賣第一、二級毒
    品及脫逃未遂犯行，辯稱：伊沒有販賣毒品，也沒有叫被告
    丙○○、甲○○幫伊販毒，伊當日前往該處是要拿錢還給丙○○，不是要去販毒，又在高雄市新興分局是因為想不開才
    跳樓自殺，不是要脫逃云云。經查：
  (一)被告與丙○○、甲○○共同連續販賣第一、二級毒品之事實
    ，迭據證人即共同被告丙○○於檢察官偵查中證稱：買毒品
    的人會打電話跟乙○○聯絡，乙○○再打電話給我，說有人
    會上樓來，要我替她收錢，由我或甲○○交毒品給買毒品的
    人，販賣的毒品有海洛因及安非他命，報酬就是她會提供愷
    他命給我們施用。乙○○販93年7 月到11月都在販賣毒品，
    海洛因1 小包1.5 公克賣9,000 元，安非他命1 小包1,000
    元、2,000 元都有等語（見偵五卷第50、51頁偵訊筆錄）及
    於原審審理時證稱：於93年7 、8 月以後，乙○○交代我販
    賣海洛因及安非他命，海洛因1 包9,000 元，安非他命1 小
    包1,000 元或2,000 元不等。乙○○把毒品寄放在租屋處，
    會打電話給我，說她的朋友要拿毒品，叫我用電梯的磁卡帶
    那個朋友到租屋處，再轉交毒品給那個朋友，共3 次，其中
    2 次是在高雄市新興區○○○路88號12樓之5 ，1 次是在樓
    下，交付時間係在93年7 、8 月以後至93年11月26日間，其
    中有1 次是只有海洛因9,000 元，另外兩次是有海洛因及安
    非他命，安非他命1 次是1,000 元，1 次2,000 元，總共合
    計係30,000元。甲○○也有交付毒品及收取價金，是在上開
    租屋處，我有親眼目睹。乙○○有提供過愷他命供我們施用
    ，是我看到愷他命後問甲○○，她告訴我是乙○○所給等語
    詳確（見原審卷第224 至233 頁審判筆錄）。又證人即共同
    被告甲○○於檢察官偵查中亦證稱：93年7 月間，乙○○叫
    我以我的名義去租房子以方便買賣毒品。我跟丙○○都住在
    高雄市新興區○○○路88號12樓之5 租屋處，買毒品的人會
    先跟乙○○聯絡，由她帶他們到租屋處拿毒品，有時候乙○○會打電話給我們說有人會過來，購買毒品的人自己來我們
    租屋處拿毒品。賣的毒品是海洛因及安非他命，我在睡覺的
    時候，就由丙○○交付毒品。我不答應乙○○幫她們賣毒，
    她就帶人來打我等語（見偵四卷第22、23頁）及於原審審理
    時證稱：93年11月26日上午8 時10分左右，警察有去高雄市
    新興區○○○路88號12樓之5 搜索，該處是乙○○叫我以我
    的名義去租的，從93年7 月起住在該處，房租由她來繳。乙○○打我很多次，我沒有去驗傷，她說如果我敢去醫院的話
    ，會死的更慘，後來丙○○看到我都是傷，我跟丙○○講說
    乙○○打我。乙○○將毒品放在租屋處，她包的1 包1 包的
    ，用煙盒或衛生紙包著，叫我拿給人家，有粉狀的，有像冰
    糖的，應該是海洛因及安非他命，她有時候會直接叫人上去
    12樓拿，時間應該是在93年7 、8 月。我一共拿毒品給購買
    毒品之人約13次，我不是每次都收錢，收到錢的總共有8 次
    ，1,000 元約2 、3 次，2,000 元約2 、3 次，也有其他數
    目（約6,000 或7,000 元）約2 、3 次，我沒有算，我拿到
    錢之後，就交給乙○○。乙○○有交付毒品愷他命給我施用
    ，租屋處房租由她來繳，她拿給我，我再交給房東。當日被
    查獲的時候，乙○○有被警察帶到12樓之5 ，在她身上有找
    到毒品等語甚詳在卷（見原審卷第233 至244 頁）。
  (二)證人李幸澤於偵訊中更結證稱：我有看過丙○○及甲○○幫
    乙○○販賣毒品，有時在查獲地（即高雄市新興區○○○路
    88號12樓之5） ，有時在外面，看過5 、6 次。但他們是被
    乙○○逼的，我聽到他們對話，若不幫她賣，就要對他女友
    不客氣，不幫她繳房租錢，甚至要把販毒的事賴在他們身上
    。我有看過丙○○、甲○○販賣毒品後收錢再轉交錢給乙○○1 次等語（見偵四卷第8 、9 頁）及於原審審理時證稱：
    我於93年7 月左右認識丙○○、甲○○，去找他們時，有看
    過乙○○，我看到的狀況就是他們會先說些毒品的事情，然
    後因為我是第三者，所以丙○○會叫我先出去。我沒有目睹
    乙○○逼迫（例如打他們）丙○○、甲○○，但是有看到甲○○身上有傷，我有問甲○○傷如何來，但她很害怕，叫我
    不要再問了。我在警詢中回答乙○○夥同綽號鴨蛋的男子威
    脅丙○○要幫她販賣毒品，若有不從就要對甲○○不利及不
    幫他繳房租是實在，我有聽到他們的對話，乙○○說你們到
    底要不要繼續替我賣，丙○○、甲○○他們講說不想繼續賣
    ，乙○○她就威脅他們說房租不要替他們繳，又講你女朋友
    哪一天走在路上會怎麼樣我不知道。我是在高雄市新興區○○○路88號12樓之5 ，乙○○與丙○○、甲○○碰面，我要
    離開的時候看到乙○○叫丙○○、甲○○幫她賣毒品。我看
    過乙○○叫丙○○幫她賣毒品約5 、6 次，也有親眼看到乙○○親自拿毒品給丙○○及甲○○，地點是在高雄市新興區
    ○○○路88號12樓之5 ，該12樓之5 處是丙○○及甲○○住
    處。我有看過乙○○叫丙○○賣毒品給來買的人約1 、2 次
    ，有時在樓上，有時在樓下交易，交易的物品是透明的晶體
    。我在警察局講說，在丙○○的地方曾經碰過乙○○有7 、
    8 次是實在，乙○○去找丙○○時，前2 、3 次他們會防我
    ，後來就比較不會了，是乙○○拿毒品給丙○○，我有當場
    聽到等語綦詳在卷（見原審卷第191 至195 頁）。
  (三)另證人即警員黃懷生於偵訊中亦結證稱：我於93年11月26日
    早上5 點下班後先去管理室埋伏，並通知警員李金璋、陳泰
    義帶搜索票過來，他們在當日上午8 點15分進入高雄市新興
    區○○○路88號12樓之5 搜索，乙○○及另1 名不詳姓名男
    子開車過來，管理員說該2 人與12樓之5 的人有來往，我聽
    到乙○○當時在跟樓上的人通電話，我即上前表明身分，並
    看見她的背心口袋明顯有2 包毒品，我命她交出，另1 名男
    子就要將我推開，我們3 人便發生扭打，該不詳男子就把我
    手上那包毒品搶走逃跑，然後我抓住乙○○上到12樓，當時
    我的同事有搜到一些毒品，丙○○、李幸澤、甲○○均說毒
    品是乙○○寄賣的等語（見偵卷第24、25頁）及於原審審理
    時證稱：於93年11月26日有到高雄市新興區○○○路88號12
    樓之5 執行搜索，搜索是我們另外2 位同事上去，當場有查
    獲丙○○、甲○○、李幸澤。查獲當日管理員有跟我講說，
    被告乙○○跟另外有1 個男子也是要到12樓之5 ，我跟著進
    入電梯，被告乙○○出來請管理員幫忙刷卡的時候我看到她
    口袋裡有毒品，我就逮捕她了，另外1 個男子就過來跟我講
    說她是女孩子，並幫忙她掙脫及搶了我手中的1 包毒品後就
    跑掉了，我就帶乙○○到12樓之5 ，她的背心口袋還有毒品
    。管理員也說有看到乙○○拿白色的粉末，是拿給甲○○等
    語甚詳（見原審卷第184 至190 頁）。另證人（即高雄市新
    興區○○○路88號大樓管理員）劉清志於檢察官偵查中亦證
    稱：有1 台白色轎車過來，車上有1 對男女，女的像女扮男
    裝，不像是女的，他們進大樓準備上電梯，在管理室的便衣
    刑警便問我他們要去幾樓，我就說12樓，便衣刑警就往前抓
    住該女子，我看到該女子手上有幾包白粉類的東西，另1 名
    男子趁亂逃走，便衣便將該名女子帶去12樓等語在卷（見偵
    四卷第33頁）。又證人即警員李金璋於檢察官偵查中亦結證
    稱：我們前往高雄市新興區○○○路88號12樓之5 搜索時，
    是甲○○開門，我們出示搜索票及表明身分，在現場就看到
    很多毒品，房間內有3 人，後來黃懷生帶乙○○進來，在乙○○口袋就有毒品，甲○○、李幸澤說毒品是乙○○放在那
    裡寄賣的等語（見偵二卷第24、25頁）；證人即警員陳泰義
    於檢察官偵查中亦證稱：李金璋帶我到高雄市新興區○○○
    路88號12樓之5 ，黃懷生當時在樓下，後來有1 女子開門，
    我們便表明身分進入搜索，在現場的桌上就可見毒品。現場
    3 人均說毒品是乙○○的，但乙○○一直推說不是她的，但
    在她身上有搜獲1 包毒品等語在卷（見偵二卷第26、27頁）
    。
  (四)再者，於93年11月26日上午8 時10分許，為警持搜索票前往
    高雄市新興區○○○路88號12樓之5 搜索時，當場扣得海洛
    因7 包（驗後淨重10.30 公克，空包裝重2.45公克）、安非
    他命3 包（驗後毛重共1.5 公克）、愷他命2 包（驗後毛重
    1.4 公克）、第四級毒品Nimetazepam 2 顆（扣押時誤認係
    搖頭丸）、易利信手機（內含門號0000000000號SIM 卡）1
    支及大、中、小夾鏈袋共591 個等物，有搜索票、搜索扣押
    筆錄、扣押物品目錄表各1 份、照片8 幀、高雄醫學大學附
    設中和紀念醫院94年1 月18日檢驗報告3 份、法務部調查局
    93年12月28日調科壹字第220018842 號鑑定通知書1 份在卷
    可憑（見警一卷第28頁、警三卷第23至26頁、第29至33頁、
    偵五卷第56至58頁、本院卷第214 頁）。此外，員警於高雄
    市新興區○○○路88號樓下電梯口當場逮捕乙○○，並扣得
    海洛因5 包（當日查扣7 包，其中標示HR（+）5包驗後淨重
    6.30公克、包裝重1.68公克，另標示HR（-）2包經檢驗結果
    無毒品成分）、安非他命3 包（驗後毛重7.7 公克）等情，
    有扣押筆錄、扣押物品目錄表、法務部調查局94年1 月28日
    調科壹字第220018938 號鑑定通知書、高雄醫學大學附設中
    和紀念醫院93年12月28日檢驗報告各1 份、照片2 幀在卷可
    稽（見警一卷第30、31、33頁，偵一卷第11、12頁）。
  (五)邇來政府為杜絕毒品氾濫，毒害人民甚深，再三宣導教民眾
    遠離毒品、媒體之報導既深且廣，對於毒品之禁絕，應為民
    眾所熟悉。另政府對於查緝施用、轉讓及販賣毒品無不嚴格
    執行，且販賣毒品罪更係重罪，設若無利可圖，衡情一般持
    有毒品者，當不致輕易將持有毒品交付他人。況乎第一、二
    級毒品均係價格不貲、物稀價昂，且販賣第一級毒品海洛因
    及第二級毒品安非他命均係違法行為，非可公然為之，亦無
    公定之價格，不論任何包裝，均可任意分裝增減分量，每次
    買賣價量，亦可能隨時依雙方間之關係深淺、資力、需求量
    及對行情之認知、來源是否充裕、查緝是否嚴緊，購買者被
    查獲時供述購買對象之可能性風險之評估等，因而異其標準
    ，並隨時機動調整，非可一概而論，是販賣之利得除經坦承
    犯行或價量俱臻明確外，委難查得實情，販賣之人從價差或
    量差中牟利方式雖異，其意圖營利之非法販賣行為則一。本
    案雖因被告乙○○矢口否認犯行，且共同被告丙○○、甲○○於本案僅負責交付購毒者毒品及收取販賣毒品價金，至於
    第一、二級毒品之來源，則全係由被告乙○○負責提供，致
    本院無法確切查悉被告乙○○毒品之來源及價格。然共同被
    告丙○○、甲○○與被告乙○○等3 人既甘冒為警查緝及販
    賣毒品之重罪，而共同連續多次以第一級毒品海洛因1 包9,
    000 元之價格，第二級毒品1 包1,000 元或2,000 元之價格
    販賣給購毒者，衡諸上開說明，渠等主觀上確有牟利意圖，
    應堪認定。
  (六)被告乙○○交丙○○、甲○○販賣之毒品有第一級毒品海洛
    因及第二級毒品安非他命，且海洛因1 小包1.5 公克賣9,00
    0 元，安非他命1 小包1,000 、2,000 元等情，業據共同被
    告丙○○於檢察官偵查中、原審審理時供述明確一致在卷（
    見偵五卷第50、51頁，原審卷第230 頁）。又自93年7 、8
    月起至93年11月26日止，其中由丙○○交付毒品共3 次，其
    中有1 次是只有海洛因9,000 元，另外兩次是有海洛因及安
    非他命，安非他命1 次是1,000 元，1 次2,000 元，總共販
    賣價金合計係30,000元之事實，亦據共同被告丙○○於原審
    審理時證稱甚詳在卷（見原審卷第232 、233 頁）。是被告
    丙○○共販賣毒品3 次，且分別係：(1)販賣第一級毒品海洛
    因1 次9,000 元；(2)販賣第一級毒品海洛因（9,000 元）及
    第二級毒品安非他命（1,000 元）1 次，共10,000元；(3)販
    賣第一級毒品海洛因（9,000 元）及第二級毒品安非他命（
    2,000 元）1 次，共11,000元（以上即附表二編號1 至3號
    所示），合計販毒所得30,000元，應堪以認定。另上開期間
    內，由甲○○交付第一級毒品海洛因及第二級毒品安非他命
    給購買毒品之人共約13次，其中8 次有收取款項，分別是1,
    000 元約2 、3 次，2,000 元約2 、3 次，其他數目（約6,
    000 或7,000 元）約2 、3 次，甲○○沒有細數，於拿到錢
    之後，就交給乙○○等情，業據共同被告甲○○於原審審理
    時證稱在卷（見原審卷第235 、236 頁、第240 至243 頁）
    。經本院比對被告丙○○、甲○○上開供述內容，及佐以被
    告丙○○就販賣一、二級毒品之價格，於偵訊及原審審理時
    ，先後均供述一致且明確在卷，甲○○多次供述收取1,000
    元或2,000 元，然對供述其他數目（即6,000 元或7,000 元
    ）時，則表示其未加細數等情加以綜合判斷，自堪認甲○○
    上開所述交付毒品後收取1,000 元、2,000 元者，即係販賣
    第二級毒品安非他命，而甲○○所述未加細數之其他數目（
    即6,000 元或7,000 元），應係販賣第一級毒品海洛因9,00
    0 元之誤。又上開8 次有收取款項中，甲○○既無法確定究
    竟係安非他命1,000 元、2,000 元或海洛因9,000 元何者為
    2 次，自應採最有利被告之認定，即海洛因9,000 元為2 次
    ，安非他命1,000 元、2,000 元各3 次。是甲○○共販賣毒
    品13次，其中8 次分別係：(1)第二級毒品安非他命1,000 元
    共3 次；(2)第二級毒品2,000 元共3 次；(3)第一級毒品海洛
    因9,000 元2 次（以上即附表二編號4 至11號所示）。至於
    甲○○另供述已交付毒品，而未由甲○○收取之販毒款項之
    5 次（當係由被告乙○○收取），因被告乙○○矢口否認犯
    行，致本院已無從查證，爰亦採最有利被告之認定，即以第
    二級毒品安非他命1,000 元共5 次（即附表二編號12至16號
    ），是由甲○○交付毒品之販毒所得合計為32,000元。綜上
    計算，丙○○、甲○○、乙○○等3 人合計販賣第一、二級
    毒品所得應為62,000元（其中第一級毒品部分合計為45,000
    元，第二級毒品部分合計為17,000元）。
  (七)上揭被告乙○○脫逃未遂之事實，業據證人黃懷生於偵訊中
    證稱：我們在當日上午9 時把人帶回警備隊，約10分鐘後請
    李金璋將乙○○帶到隊長室。我問乙○○搶我毒品的男子是
    誰，她說是她弟弟，我問她是否可以連絡，她說要以她的手
    機打，她要我去拿她的手機，在我第2 次去外面拿手機時，
    她就趁機從隊長室窗口攀爬欲逃走，後來我聽到「碰」1 聲
    ，才知道她從窗口逃出去等語（見偵二卷第24、25頁）及於
    原審審理時證稱：我在高雄市新興區○○○路88號樓下查獲
    乙○○，再把乙○○帶到12樓之5 ，於現場查獲完畢之後，
    則將乙○○等人帶回警備隊，因為乙○○身上有查獲毒品。
    乙○○是我把她帶到警備隊長室，是要隔離詢問。我詢問乙○○問她當時向我手中搶毒品的男子係何人，她說是她弟弟
    ，並且要拿手機聯絡她妹妹才有辦法聯絡到她弟弟，我去拿
    手機的時候，她就掙脫手銬，從警備隊隊長室那邊，從窗戶
    攀爬到4 樓要偷跑。事情發生後，鑑識組在警備隊長室蒐證
    的時候，也有採到鞋印，那是被告乙○○拖鞋的鞋印沒有錯
    。她墜樓的時候意識還清醒，我陪她坐救護車去醫院，當時
    我問她為什麼要脫逃，她第一句話就叫我救她，整個過程均
    無說要自殺。如果她是要自殺的話就直接跳下去，跳下去一
    定死，因為下面都是機車，乙○○掉落的地方是沒有停放機
    車的地方等語甚詳（見原審卷第184 至190 頁）。又證人即
    警員李金璋於檢察官偵查中亦結證稱：我拿手銬將乙○○銬
    在隊長室的茶几旁的椅子，由黃懷生盤問，黃懷生先出來拿
    1 支電話，後來又出來拿另1 支電話，然後就出事了，從我
    將她銬住到出事只有約3 分鐘，乙○○掙脫手銬逃跑等語在
    卷（見偵二卷第24、25頁）；證人即警員陳泰義於檢察官偵
    查中亦證稱：乙○○帶入隊長室，由黃懷生問筆錄，當黃懷
    生第2次出來要拿手機，結果就發生墬樓事件，其間時間約3
    分鐘左右等語在卷（見偵二卷第26、27頁）。另被告乙○○
    於經高雄市政府警察局新興分局警員逮捕後，經警帶回高雄
    市政府警察局新興分局5 樓警備隊隔離偵訊時，利用員警黃
    懷生離去拿取手機之際，掙脫拷連茶几之手銬，從5 樓窗戶
    墬落至1 樓地面，而經警緊急送醫救治等情，為被告乙○○
    於原審審理時坦認在卷（見原審卷第55頁）。此外，復有高
    雄市政府警察局新興分局警備隊辦公室平面圖、高雄市政府
    警察局鑑識中心現場勘察初報表及所附照片、乙○○高雄醫
    學大學附設中和紀念醫院診斷證明書各1 份在卷可佐（偵二
    卷第32頁、第34至47頁、警一卷第29頁），事證明確。
  (八)被告乙○○雖辯稱：伊沒有販賣毒品，也沒有叫被告丙○○
    、甲○○幫伊販毒，伊當日前往該處是要拿錢還給丙○○，
    不是要去販毒。又在高雄市新興分局是因為想不開才跳樓自
    殺，不是要脫逃云云。惟查：
  １、被告乙○○指使甲○○以其名義承租高雄市新興區○○○
      路88號12樓之5 之房屋作為毒品買賣交易場所，並先將海
      洛因及安非他命攜往上開租屋處交給丙○○及甲○○，並
      負責對外與買主聯絡，當不特定人欲購買海洛因及安非他
      命時，即打電話通知丙○○，分由丙○○、甲○○於上開
      租屋處及租屋處樓下，以海洛因1 小包新台幣（下同）9,
      000 元、安非他命1 小包1,000 元、2,000 元之代價販賣
      交付給買主及收取販賣毒品所得，而共同連續販賣第一級
      毒品海洛因及第二級毒品安非他命多次牟利，而乙○○並
      每隔幾天即至上開租屋處收取販賣毒品所得，並持續補充
      寄放毒品等情，業據證人即共同被告丙○○、甲○○於檢
      察官偵查中及原審審理時分別證稱甚詳在卷，已如前述（
      見偵四卷第22、23頁偵訊筆錄、偵五卷第50、51頁偵訊筆
      錄、原審卷第224 至244 頁審判筆錄）。另證人李幸澤於
      偵訊中亦證稱：我有看過丙○○及甲○○幫乙○○販賣毒
      品，有時在查獲地（即高雄市新興區○○○路88號12樓之
      5） ，有時在外面，看過5 、6 次。但他們是被乙○○逼
      的，我聽到他們對話，若不幫她賣，就要對他女友不客氣
      ，不幫她繳房租錢，甚至要把販毒的事賴在他們身上。我
      有看過丙○○、甲○○販賣毒品後收錢再轉交錢給乙○○
      1 次等語（見偵四卷第8 、9 頁）及於原審審理時證稱：
      我有看到甲○○身上有傷，我有問甲○○傷如何來，但她
      很害怕，叫我不要再問了。我在警詢中回答乙○○夥同綽
      號鴨蛋的男子威脅丙○○要幫她販賣毒品，若有不從就要
      對甲○○不利及不幫他繳房租是實在，我有聽到他們的對
      話，乙○○說你們到底要不要繼續替我賣，丙○○、甲○○他們講說不想繼續賣，乙○○她就威脅他們說房租不要
      替他們繳，又講你女朋友哪一天走在路上會怎麼樣我不知
      道。我是在高雄市新興區○○○路88號12樓之5 ，乙○○
      與丙○○甲○○碰面，我要離開的時候看到乙○○叫丙○○、甲○○幫她賣毒品。我看過乙○○叫丙○○幫她賣毒
      品約5 、6 次，也有親眼看到乙○○親自拿毒品給丙○○
      及甲○○，地點是在高雄市新興區○○○路88號12樓之5
      。我有看過乙○○叫丙○○賣毒品給來買的人約1 、2 次
      ，有時在樓上，有時在樓下交易，交易的物品是透明的晶
      體。乙○○去找丙○○時，前2 、3 次他們會防我，後來
      就比較不會了，是乙○○拿毒品給丙○○等語綦詳在卷（
      見原審卷第191 至195 頁）。而證人李幸澤與被告丙○○
      、甲○○、乙○○均無恩怨及金錢糾紛，已據證人李幸澤
      於原審審理時證稱在卷（見原審卷第195 頁），證人李幸
      澤自無設詞誣陷被告乙○○等3 人，而干冒刑法偽證罪處
      罰之理，復佐以共同被告丙○○、甲○○均坦承本件販賣
      第一、二級毒品犯行，並非將販賣毒品之犯行全推給被告
      乙○○，而自免其罪，則衡諸日常生活經驗法則，若果無
      其事，丙○○、甲○○絕無自陷己身販賣第一、二級毒品
      重罪之可能，然證人丙○○、甲○○、李幸澤均一致證述
      被告乙○○有交付毒品給丙○○、甲○○，再由丙○○、
      甲○○交付毒品給購毒者及收取販毒所得等情，且互核情
      節相符，是堪認證人丙○○、甲○○、李幸澤上開證述，
      均確與實情相符，而堪以採信。被告乙○○上開所辯，與
      證人丙○○、甲○○、李幸澤證述之情不符，已非可信。
      至公設辯護人雖為被告乙○○辯稱：被告丙○○為1 男人
      ，豈有會怕女子乙○○之理，而認被告丙○○所述不足採
      信云云。惟查，上情業據證人即被告丙○○於原審審理時
      證稱：我有向乙○○說不要，但是乙○○有打過甲○○，
      我在外工作，如果不要的話，乙○○她有朋友會讓我跟甲○○死的很難看等語在卷（見原審卷第231 頁），而觀被
      告當日查獲時確有其他男子陪同前往，自堪認證人丙○○
      上開所辯，非不足採信，併予敘明。
  ２、況被告乙○○於93年11月26日查獲當日欲前往高雄市新興
      區○○○路88號12樓之5 ，而為警於高雄市新興區○○○
      路88號樓下電梯口當場逮捕乙○○，並扣得海洛因5 包、
      安非他命3 包等情，業經警員即證人黃懷生於原審審理時
      證稱在卷（見原審卷第184 、185 頁），並有扣押筆錄、
      扣押物品目錄表、法務部調查局94年1 月28日調科壹字第
      220018938 號鑑定通知書、高雄醫學大學附設中和紀念醫
      院93年12月28日檢驗報告各1 份、照片2 幀在卷可稽（見
      警一卷第30、31、33頁，偵一卷第11、12頁），被告若果
      如其所辯：伊係前往該處欲拿錢還給丙○○，不是要去販
      毒云云，則其何以攜帶「多包」、「已分裝好」之第一、
      二級毒品出門前往高雄市新興區○○○路88號12樓之5 甲○○租屋處？又若係欲供施用，則何需如此多包，且何以
      未一併攜帶注射針筒或吸食器（此觀當日扣押物品當中並
      無注射針筒等物自明）？再者，丙○○並未放高利貸及借
      錢給乙○○，且於案發之前係於南科做電纜線，於案發時
      無工作及收入等情，亦據證人丙○○於原審審理時供述在
      卷（見原審卷第261 頁），另經警於查獲當日搜索高雄市
      新興區○○○路88號12樓之5 處所時，亦未一併查扣得丙○○貸放重利之放款資料、他人借款證件等物，自堪認被
      告丙○○上開供述尚非虛妄。此外，被告乙○○就其有向
      「被告丙○○」借款之情，亦始終未能提出借據或其他任
      何證據以證其說。綜上，被告乙○○上開所辯：伊沒有販
      賣毒品，也沒有叫丙○○、甲○○幫伊販毒，伊當日前往
      該處是要拿錢還給丙○○，不是要去販毒云云，與上開事
      證不符，自不足採。
  ３、被告乙○○於經高雄市政府警察局新興分局警員逮捕後，
      經警帶回高雄市政府警察局新興分局5 樓警備隊隔離偵訊
      時，利用員警黃懷生離去拿取手機之際，掙脫拷連茶几之
      手銬，而從5 樓窗戶墬落至1 樓地面，經警緊急送醫救治
      等情，為被告坦認在卷（見原審卷第55頁），並經證人即
      警員黃懷生於檢察官偵查中、原審審理時證稱甚詳在卷及
      證人李金璋、陳泰義於檢察官偵查中證稱在卷（已如前述
      ，見偵二卷第24至27頁、原審卷第184 至190 頁），是被
      告為依法逮捕之人，而其有未受允許擅自脫離公力拘束或
      監督之客觀事實，已堪認定。至被告雖辯稱：伊在高雄市
      新興分局是因為想不開才跳樓自殺，不是要脫逃云云。然
      而，被告乙○○始終否認毒品係其所有，於經警帶回警備
      隊途中至攀爬下樓的期間，情緒上沒什麼反應，被告乙○○係趁警員黃懷生去拿手機的時候，掙脫手銬，從警備隊
      隊長室窗戶攀爬到4 樓要偷跑，被告乙○○墜樓的時候意
      識還清醒，警員黃懷生陪被告乙○○坐救護車去醫院，當
      時警員黃懷生問被告乙○○為什麼要脫逃，被告乙○○第
      一句話就叫警員黃懷生救她，整個過程均無說要自殺。如
      果被告乙○○是要自殺的話就直接跳下去，跳下去一定死
      ，因為下面都是機車，被告乙○○掉落的地方是沒有停放
      機車的地方等情，業據證人黃懷生於原審審理時證稱甚詳
      在卷（見原審卷第186 至190 頁）。再者，於被告乙○○
      墜樓後，經高雄市政府警察局鑑識中心人員楊振宇等6 人
      ，於93年11月26日上午10時45分許至同日中午12時50分許
      ，前往高雄市新興區○○○路100 號新興分局勘察，而在
      新興分局5 樓警備隊隊長室內，於西側牆鋁窗框發現有多
      處手指攀爬抹痕，窗戶下緣牆壁亦遺有指印痕。經測量木
      櫃距地面高度為77公分，窗台距地面高度為103 公分，窗
      框距地面高度為108 公分。另於4 樓觀察室西側窗戶外之
      突出土牆水泥地處，發現有鞋印乙個及疑似鞋印凹陷乙處
      ，土牆之磚塊處遺有抹擦痕乙處，一樓西側人行道磚為嫌
      犯墜樓地點，經測量5 樓窗戶至4 樓突出之土牆高度為35
      8 公分，4 樓窗戶至1 樓地面高度為1,333 公分等情，有
      高雄市政府警察局鑑識中心現場勘察初報表1 份及所附照
      片在卷可憑（見偵二卷第34至47頁）。經詳觀被告墜落1
      樓之照片（見偵二卷第39頁，照片編號2） 距離牆壁非遠
      ，顯與自5 樓窗戶向外躍下自殺之情不同，復參以於4 樓
      觀察室窗戶（即5 樓警備隊隊長室西側窗戶下方）外之土
      牆發現鞋印乙個，疑似鞋印凹陷乙處，土牆之磚塊處遺有
      抹擦痕乙處，及佐以證人黃懷生上開於原審審理時證稱：
      被告乙○○墜樓的時候意識還清醒，我陪被告乙○○坐救
      護車去醫院，當時我問被告乙○○為什麼要脫逃，被告乙○○第一句話就叫我救她，整個過程均無說要自殺等情，
      加以綜合判斷，本案係被告乙○○掙脫拷連茶几之手銬後
      ，意圖從5 樓窗戶攀爬脫逃，詎不慎失足墬落至1 樓地面
      致全身多處骨折、撕裂受傷等情，實屬灼然甚明，是被告
      對其係依法遭受逮捕已有所認識，仍進而決意擅自脫離公
      力之拘束及監督，其有脫逃之故意及犯行，至為明確。
  (九)綜上所述，被告所辯各情，無非卸責之詞，不足採信。本件
    事證明確，被告之犯行，堪以認定。又本案已經原審及本院
    交互詰問，且被告乙○○之犯罪事實已臻明確，是被告乙○○請求測謊，經本院審酌後，認測謊結果僅是作為參考，不
    能認為測謊有過就無罪，沒過就有罪，是測謊結果尚不影響
    本院對被告乙○○本案犯行之認定，而無測謊必要，併予敘
    明。
二、按行為後法律有變更者，適用行為時之法律。但行為後之法
    律有利於行為人者，適用最有利於行為人之法律，刑法第2
    條第1 項定有明文。另於比較時應就罪刑有關之共犯、未遂
    犯、想像競合犯、牽連犯、連續犯、結合犯，以及累犯加重
    、自首減輕暨其他法定加減原因（如身分加減）與加減比例
    等一切情形，本於統一性及整體性原則，綜其全部罪刑之結
    果而為比較（最高法院95年5 月23日第8 次刑事庭會議決議
    內容參照）。查被告乙○○行為後，如附表三所示之法律業
    經變更，並於95年7 月1 日施行，玆經比較結果，裁判時法
    並未較為有利，從而應依刑法第2 條第1項 前段規定，適用
    行為時法。
三、又按海洛因係毒品危害防制條例第2 條第2 項第1 款所規定
    之第一級毒品，安非他命係同條項第2 款所規定之第二級毒
    品，均不得非法持有、販賣。是核被告乙○○所為，係犯毒
    品危害防制條例第4 條第1 項之販賣第一級毒品罪、同條第
    2 項之販賣第二級毒品罪及刑法第161 條第4 項、第1 項之
    脫逃未遂罪。被告乙○○持有第一、二級毒品之低度行為，
    為其後販賣第一、二級毒品之高度行為所吸收，均不另論罪
    。被告就附表二編號2 、3 均1 次販賣交付第一、二級毒品
    行為，則為想像競合犯，均應從一重依販賣第一級毒品罪處
    斷。被告乙○○與丙○○、甲○○間，就上開販賣第一、二
    級毒品犯行，互有犯意之聯絡及行為之分擔，皆為共同正犯
    。被告乙○○多次販賣第一級毒品海洛因及第二級毒品安非
    他命犯行，各時間緊接，方法相同，所犯復各為構成要件相
    同之罪名，顯各係基於概括犯意反覆為之，應各依行為時刑
    法第56條連續犯規定論以一罪，並各依法加重其刑（法定刑
    為死刑或無期徒刑部分依法不得加重）。又被告乙○○就脫
    逃罪部分，已著手於犯罪行為之實行而不遂，為未遂犯，應
    依行為時刑法第26條前段之規定減輕其刑。又被告販賣之第
    一級毒品數量及所得利益，尚屬微薄，遠不及一般大盤商、
    中盤商之販賣量，而渠所犯販賣第一級毒品罪，法定本刑為
    死刑、無期徒刑，法重情輕，犯罪情狀尚堪憫恕，若量處最
    輕本刑無期徒刑仍嫌過重，爰就被告販賣第一級毒品部分，
    有刑之加重及減輕事由，依法先加（法定刑為死刑或無期徒
    刑部分依法不得加重）後減之。又被告以上所犯3 罪間，犯
    意各別，罪名互殊，應予分論併罰。
四、原審因而適用毒品危害防制條例第4 條第1 項、第2 項、第
    18條第1 項前段、第19條第1 項，刑法第2 條第1 項前段、
    第11條、第28條、第161 條第4 項、第1 項、第55條、第56
    條（行為時）、第26條前段（行為時）、第59條、第37條第
    2 項、第51條第5 款（行為時）、第8 款之規定，並審酌被
    告明知毒品戕害國民身心健康甚鉅，竟共同連續販賣毒品海
    洛因、安非他命各多次以牟利，戕害人民身心健康非輕，犯
    後否認犯行，態度不佳等一切情狀，就被告所犯3 罪，分別
    量處有期徒刑10年、7 年3 月及3 月，並認被告所犯販賣第
    一、二級毒品罪性質，均有褫奪公權之必要，分別宣告褫奪
    公權5 年及4 年，並定其應執行刑有期徒刑16年，褫奪公權
    5 年。並認扣案如附表一編號1 、2 號所示之物，經送檢驗
    結果係第一級毒品海洛因，有法務部調查局93年12月28日調
    科壹字第220018842 號、94年1 月28日調科壹字第22001893
    8 號鑑定通知書各1 份在卷可憑（見原審卷第214 頁、偵一
    卷第11頁），扣案如附表一編號3 、4 號所示之物，經送檢
    驗結果係第二級毒品安非他命，有高雄醫學大學附設中和紀
    念醫院94年1 月18日、93年12月28日檢驗報告各1 份在卷可
    稽（見偵五卷第58頁、偵一卷第12頁），均應依毒品危害防
    制條例第18條第1 項前段規定，宣告沒收銷燬之，至送驗耗
    損之毒品部分，既已滅失，故不為沒收銷燬之宣告，併予敘
    明。扣案如附表一編號5 號所示之易利信牌行動電話1 支（
    不含門號晶片）、編號6 號之大、中、小夾鏈袋共591 個，
    分係丙○○、乙○○所有，業據共同被告丙○○於原審審理
    時供承在卷（見原審卷第261 頁），且分係供本件販賣毒品
    時聯絡之用及分裝毒品所用，依共犯連帶沒收原則，爰均依
    毒品危害防制條例第19條第1 項規定宣告沒收。又被告乙○○等3 人共同販賣第一、二級毒品所得之財物合計62,000元
    ，應依毒品危害防制條例第19條第1 項之規定及共犯理論，
    併予宣告連帶沒收之，如全部或一部不能沒收時，以其財產
    抵償之。至併扣案之第三級毒品愷他命2 包、第四級毒品Ni
    metazepam 2 顆（高雄市政府警察局新興分局扣押物品清單
    誤認為搖頭丸），並非第一、二級毒品，亦無證據證明係被
    告乙○○等3 人供本件犯罪所用之物，爰不為沒收或沒收銷
    燬之諭知，而應由查獲機關沒入銷燬（毒品危害防制條例第
    18條中段及毒品危害防制條例施行細則第11條之1 規定參照
    ），併予敘明。經核原審此部分判決認事用法並無不合，量
    刑亦屬適度，被告上訴意旨，仍執前詞，否認犯罪，指摘原
    審此部分判決不當，為無理由，應予駁回。
據上論斷，應依刑事訴訟法第368條，判決如主文。
本案經檢察官陳宗吟到庭執行職務。
中　　華　　民　　國　　96　　年　　5 　　月　　3 　　日
                  刑事第三庭    審判長法  官  謝宏宗
                                      法  官  范惠瑩
                                      法  官  黃仁松
以上正本證明與原本無異。
販賣第一、二級毒品部分如不服本判決應於收受本判決後10日內
向本院提出上訴書狀，其未敘述上訴理由者，並得於提起上訴後
10日內向本院補提理由書狀（均須按他造當事人之人數附繕本）
「切勿逕送上級法院」。
其他部分不得上訴。
中　　華　　民　　國　　96　　年　　5 　　月　　4 　　日
　　　　　　　　　　　　　　　　　　　書記官  熊惠津
附錄本判決論罪科刑法條：
毒品危害防制條例第4條第1項、第2項
製造、運輸、販賣第一級毒品者，處死刑或無期徒刑；處無期徒
刑者，得併科新臺幣1 千萬元以下罰金。
製造、運輸、販賣第二級毒品者，處無期徒刑或7 年以上有期徒
刑，得併科新臺幣7 百萬元以下罰金。
刑法第161條第4項、第1項
依法逮捕、拘禁之人脫逃者，處 1 年以下有期徒刑。
損壞拘禁處所械具或以強暴脅迫犯前項之罪者，處5 年以下有期
徒刑。
聚眾以強暴脅迫犯第1 項之罪者，在場助勢之人，處3 年以上10
年以下有期徒刑。
首謀及下手實施強暴脅迫者， 處 5 年以上有期徒刑。
前三項之未遂犯，罰之。
附表一：
┌───┬────────┬──────┬──────┐
│編  號│品            名│數        量│備        註│
├───┼────────┼──────┼──────┤
│  1   │第一級毒品海洛因│柒包（驗後淨│見原審卷第21│
│      │                │重拾點公克│4 頁。      │
│      │                │，空包裝重貳│            │
│      │                │點肆伍公克）│            │
│      │                │。          │            │
├───┼────────┼──────┼──────┤
│  2   │第一級毒品海洛因│伍包（驗後淨│見偵一卷第11│
│      │                │重陸點公克│頁。        │
│      │                │，包裝重壹點│            │
│      │                │陸捌公克）  │            │
├───┼────────┼──────┼──────┤
│  3   │第二級毒品安非他│包（驗後毛│見偵五卷第58│
│      │命              │重壹點伍公克│頁。        │
│      │                │）。        │            │
├───┼────────┼──────┼──────┤
│  4   │第二級毒品安非他│包（驗後毛│見偵一卷第12│
│      │命              │重柒點柒公克│頁。        │
│      │                │）。        │            │
├───┼────────┼──────┼──────┤
│  5   │易利信手機      │壹支        │被告丙○○所│
│      │                │            │有。        │
├───┼────────┼──────┼──────┤
│  6   │大、中、小夾鏈袋│伍佰玖拾壹個│被告乙○○所│
│      │                │            │有。        │
└───┴────────┴──────┴──────┘
附表二：
┌───┬────────┬──────┬──────┐
│編  號│交付之毒品種類  │販賣之金額（│備        註│
│      │                │新台幣）    │            │
├───┼────────┼──────┼──────┤
│  1   │海洛因          │9,000元     │            │
├───┼────────┼──────┼──────┤
│  2   │海洛因、安非他命│10,000元    │海洛因9,000 │
│      │                │            │元、安非他命│
│      │                │            │1,000 元。  │
├───┼────────┼──────┼──────┤
│  3   │海洛因、安非他命│11,000元    │海洛因9,000 │
│      │                │            │元、安非他命│
│      │                │            │2,000 元。  │
├───┼────────┼──────┼──────┤
│  4   │安非他命        │1,000元     │            │
├───┼────────┼──────┼──────┤
│  5   │安非他命        │1,000元     │            │
├───┼────────┼──────┼──────┤
│  6   │安非他命        │1,000元     │            │
├───┼────────┼──────┼──────┤
│  7   │安非他命        │2,000元     │            │
├───┼────────┼──────┼──────┤
│  8   │安非他命        │2,000元     │            │
├───┼────────┼──────┼──────┤
│  9   │安非他命        │2,000元     │            │
├───┼────────┼──────┼──────┤
│  10  │海洛因          │9,000元     │            │
├───┼────────┼──────┼──────┤
│  11  │海洛因          │9,000元     │            │
├───┼────────┼──────┼──────┤
│  12  │安非他命        │1,000元     │            │
├───┼────────┼──────┼──────┤
│  13  │安非他命        │1,000元     │            │
├───┼────────┼──────┼──────┤
│  14  │安非他命        │1,000元     │            │
├───┼────────┼──────┼──────┤
│  15  │安非他命        │1,000元     │            │
├───┼────────┼──────┼──────┤
│  16  │安非他命        │1,000元     │            │
├───┴────────┴──────┴──────┤
│合計62,000元（其中一級毒品部分共45,000元，第二級毒品│
│共17,000元）。                                      │
└──────────────────────────┘
附表三：
┌──┬───────┬───────┬───────┬────┐
│比較│行為時法（95年│裁判時法（95年│比較結果      │備註    │
│內容│7 月1 日修正施│7 月1 日修正施│              │        │
│    │行前）        │行後）        │              │        │
├──┼───────┼───────┼───────┼────┤
│共同│刑法第28條：2 │刑法第28條：2 │依行為時法及裁│        │
│正犯│人以上共同實施│人以上共同「實│判時法均構成均│        │
│    │犯罪之行為者，│行」犯罪之行為│成立共同正犯，│        │
│    │皆為正犯。    │者，皆為正犯。│裁判時法並未較│        │
│    │              │              │有利於被告。  │        │
├──┼───────┼───────┼───────┼────┤
│連續│刑法第56條：連│已刪除。      │依行為時法以一│        │
│犯  │續數行為而犯同│              │罪論，但得加重│        │
│    │一之罪名者，以│              │其刑至二分之一│        │
│    │一罪論。但得加│              │，而依裁判時法│        │
│    │重其刑至二分之│              │則應數罪併罰。│        │
│    │一            │              │比較結果以行為│        │
│    │              │              │時法較有利於被│        │
│    │              │              │告。          │        │
├──┼───────┼───────┼───────┼────┤
│刑法│罰金：（銀元）│罰金：新臺幣10│裁判時法罰金刑│        │
│第33│1 元以上。    │00元以上，以百│之最低度刑提高│        │
│條第│              │元計算之。    │為新臺幣1,000 │        │
│5 款│              │              │元。是以行為時│        │
│    │              │              │法較有利於行為│        │
│    │              │              │人。          │        │
├──┼───────┼───────┼───────┼────┤
│未遂│刑法第26條前段│刑法第25條第2 │裁判時法將原第│        │
│    │：未遂犯之處罰│項：未遂犯之處│26條前段一般未│        │
│    │，得按既遂犯之│罰，以有特別規│遂犯之處罰效果│        │
│    │刑減輕之。    │定者為限，並得│，移列為裁判時│        │
│    │              │按既遂犯之刑減│刑法第25條第2 │        │
│    │              │輕之。        │項後段。依行為│        │
│    │              │              │時法及裁判時法│        │
│    │              │              │均構成未遂犯，│        │
│    │              │              │且均得按按既遂│        │
│    │              │              │犯之刑減輕之，│        │
│    │              │              │適用結果，並無│        │
│    │              │              │不同。        │        │
├──┼───────┼───────┼───────┼────┤
│定應│51條第5 款：宣│51條第5 款：宣│以行為時法較有│        │
│執行│告多數有期徒刑│告多數有期徒刑│利於被告。    │        │
│刑  │者，於各刑中之│者，於各刑中之│              │        │
│    │最長期以上，各│最長期以上，各│              │        │
│    │刑合併之刑期以│刑合併之刑期以│              │        │
│    │下，定其刑期。│下，定其刑期。│              │        │
│    │但不得逾20年  │但不得逾30年。│              │        │
├──┴───────┴───────┴───────┴────┤
│比較結果：                                                    │
│裁判時法均未較有利於被告。從而，應依刑法第2 條第1 項前段規定，│
│適用行為時之法律。                                            │
└───────────────────────────────┘
                                                    fq
